【裁判字號】    90,上訴,2924
【裁判日期】    901130
【裁判案由】    妨害公務等
【裁判全文】
台灣高等法院刑事判決                            九十年度上訴字第二九二四號
    上  訴  人  臺灣板橋地方法院檢察署檢察官
    上  訴  人
    即  被  告  甲○○
    選任辯護人  江鶴鵬
                林月雪
右上訴人，因被告妨害公務等案件，不服台灣板橋地方法院，九十年度訴字第三二二
號，中華民國九十年七月三十一日第一審判決（起訴案號：台灣板橋地方法院檢察署
八十九年偵字第二０一八二號），提起上訴，本院判決如左：
    主  文
原判決關於公共危險罪部分暨定執行刑部分撤銷。
甲○○服用酒類，不能安全駕駛動力交通工具而駕駛，處有期徒刑參月，如易科罰金
，以參佰元折算壹日。
其他上訴駁回。
右開第二項暨第三項，應執行有期徒刑玖月，如易科罰金，以參佰元折算壹日。緩刑
參年。
    事  實
一、甲○○於民國八十九年十月二十二日凌晨，與友人在基隆市飲酒後，駕駛ＤＲ─
    ９９２５號自用小客車，由國道中山高速公路基隆交流道上國道中山高速公路南
  下，並經汐止系統交流道接國道三號高速公路欲往台北縣中和市，嗣於同日凌晨
    三時三分許，途經國道三號高速公路南向十一公里（台北縣汐止市轄內）處時，
    適有內政部警政署國道公路警察局第六警察隊（以下簡稱：第六警察隊）員警在
    該處執行酒後駕車攔檢勤務，經警攔查甲○○所駕駛之前開車輛發覺甲○○滿身
    酒味，即對甲○○實施酒測，經以酒精測定器測得其呼氣酒精濃度達０‧六六Ｍ
    Ｇ／Ｌ，超過法定呼氣酒精濃度０‧五五ＭＧ／Ｌ，已達不能安全駕駛程度，而
    駕駛，經警以現行犯將甲○○逮捕，並帶回第六警察隊木柵分隊辦公室製作偵詢
    筆錄，並於偵詢筆錄製作完成後，以手銬將甲○○銬扣在木柵分隊值班台前之鐵
    桿上，詎甲○○於同日七時十分許，向值班員警周大成佯稱要喝水，並趁周大成
    取水之際，掙脫手銬脫逃，並隱匿當時置放於值班台上已製作完成由值班員警周
    大成職務上所掌管之前開酒精測定紀錄表、偵詢筆錄、錄音帶等文書、物品。嗣
    經員警策動其自動投案後，甲○○乃於八十九年十月二十四日十六時許，在友人
    陪同下前往第六警察隊投案。
二、案經內政部警政署國道公路警察局第六警察隊報請台灣板橋地方法院檢察署檢察
    官偵查起訴。
    理  由
一、訊據上訴人即被告甲○○固供承酒後駕車之事實，惟矢口否認右揭酒醉駕車、脫
    逃及妨害公務犯行，辯稱：伊雖酒精測試之結果超過標準，但伊酒量很好，故能
    清醒開車，若伊有酒醉情形，警員如何能在對伊酒精測試後，隨即對伊製作警訊
    筆錄，可見伊雖有喝酒，但能安全駕駛，不致造成公共危險；再伊於木柵分隊製
    作完筆錄後，警察叫伊去大廳的長板凳坐，警察也沒有說不能走，伊等到天亮的
    時候出去抽根煙，伊就坐車回家，伊沒有脫逃，也沒有拿走警訊筆錄等，伊若有
    脫逃及行竊筆錄，豈敢於原審第一次開庭時即請求調閱警局之錄影帶，豈不自曝
    犯行；又警員周大成稱伊脫逃時有留下一雙鞋子，為何不將鞋子扣案作為伊脫逃
    之證據；另檢察官簽發搜索票命警員至伊家搜索，亦未查獲警局所失竊之警訊筆
    錄等物，可見伊並無右揭犯行云云。
二、經查：
  (一)被告於右述時、地經警施以酒精測試之結果，其吐氣所含酒精成份達每公升０‧
    六六毫克，此有酒精濃度測定值存根聯一紙及舉發違反道路交通管理事件通知單
    影本一紙在卷（見偵查卷第八頁、九頁）。
  (二)被告於警訊中供稱：當時只有伊跟值班警員在場；伊因害怕坐牢，才脫逃；伊大
    約於早上六、七點左右，當時手銬很鬆，伊攔下計程車離開，此經原審勘驗警訊
    錄音帶，製有訊問筆錄在卷（詳見原審卷第六十六頁）。於原審供稱：伊當時確
    有喝酒後開車，並經警察攔下做酒精測試後，帶伊前往第六警察隊，後來做完筆
    錄後，內都沒有人，而伊當時想要出去抽煙，並想可能沒有事情，伊就攔下計程
    車回去，當時很醉，印象中好像沒有被扣上手銬，不然如何離開（詳見原審卷第
    二十頁）；伊當時開車時還算很清醒，伊能夠開，且車不會搖晃等語（詳見原審
    卷第四十七頁）。
  (三)被告經警員帶回第六警察隊辦公室，經警員製作筆錄後，被帶到值班台前經拷上
    手銬，由警員周大成負責看管，嗣因被告直說口渴，多次要求喝開水，直至當日
    上午七時十分左右，被告要求喝熱開水，因此警員倒茶水之時間比較久，後來警
    員出來後，發現被告已脫逃不見，而放在值班台上的錄音帶、筆錄、酒精測定值
    紀錄表均不見，且當時只有警員周大成和被告二人在場，沒有其他警員在場，被
    告留在現場之鞋子，被告於十月二十四到木柵分隊後將其穿走等情，迭據證人周
    大成於偵查及原審證述綦詳（詳見偵查卷第二十六頁、原審卷第二十一頁）。證
    人邱信賢即第六警察隊警員亦於原審證稱：被告酒後駕車帶回隊部後，做完筆錄
    後將他帶到值班台前面用手銬將他的一手拷起來，被告做完筆錄後，一直問說是
    否會被判徒刑，伊只有跟他說一般會被判罰金或緩刑，伊跟被告說在旁邊休息，
    如等到白天，可以走的話，刑事組會打電話通知等語（詳見原審卷第三十六頁、
    三十七頁）。
  (四)檢察官係於八十九年十一月二十八日簽發搜索票搜索被告住處，此有搜索票及搜
    索扣押證明筆錄在卷（見偵查卷二十九至三十一頁）。
  (五)綜上：被告酒後駕車經警攔檢，經警以酒精測定器測得其呼氣酒精濃度達０‧六
    六ＭＧ／Ｌ，超過法定呼氣酒精濃度０‧五五ＭＧ／Ｌ，被警以涉嫌公共危險罪
    之現行犯逮捕，並帶回第六警察隊辦公室製作偵詢筆錄，是被告當時係屬被依法
    逮捕之人，其竟趁警員周大成取水之際，掙脫手銬脫逃，自構成依法逮捕之人脫
    逃之罪。被告雖於原審辯稱印象中好像沒有被扣上手銬云云，惟如上所述，被告
    在警訊中已供承其於當日早上六、七點左右離開警局，當時手銬很鬆等語；而警
    員周大成、邱信賢亦均證稱被告當日在警局有被上手銬，是參核被告警訊中之供
    述及警員周大成、邱信賢之證詞，堪認被告當時在警局應是有被帶上手銬。再被
    告經警員帶回第六警察隊辦公室，經警員製作筆錄後，被帶到值班台前經拷上手
    銬，由警員周大成負責看管，嗣因被告直說口渴，多次要求喝開水，直至當日上
    午七時十分左右，被告要求喝熱開水，因此警員倒茶水之時間比較久，後來警員
    出來後，發現被告已脫逃不見，而放在值班台上的錄音帶、筆錄、酒精測定值紀
    錄表均不見，參諸當時只有警員周大成和被告在場乙情，衡情上揭酒精測定紀錄
    表、偵詢筆錄、錄音帶等文書、物品，顯不可能被第三人拿走，而警員周大成亦
    無隱匿上揭文書、物品之必要，且參諸被告在做完警訊筆錄後不斷詢問警員其是
    否會被判徒刑，可見被告極擔心其酒後開車之行為被判刑，準此，足徵被告係企
    圖湮滅其酒後駕車之證據，因而於脫逃時趁機一併將上揭文書、物品拿走而隱匿
    之。至於警員於八十九年十一月二十八日搜索被告住處時，雖未搜獲上揭文書、
    物品，惟此搜索行為距案發時間已長達一個月以上，衡情被告不可能將上揭文書
    、物品長期放置在其住居所，是尚難因未搜得上揭文書、物品，即率予推翻前開
    認定。又刑法第一百八十五條之三規定所謂「不能安全駕駛」，係抽象危險犯，
    並不以發生具體危險為必要；另該條規定之構成要件，雖未將是否能夠安全駕駛
    之標準委諸酒精呼氣測定值之高低，惟酒後吐氣已達每公升０．五五毫克（０．
    五五ＭＧ／Ｌ）以上，肇事率為一般正常人之十倍，認為已達不能安全駕車之標
    準，此業經法務部八十八年五月十八日法八八檢字第００一六六九號函告週知；
    而被告於右述時、地經警施以酒精測試之結果，其吐氣所含酒精成份達每公升０
    ‧六六毫克，顯已超過上揭吐氣已達每公升０．五五毫克之標準甚多。原審以被
    告酒後吐氣雖已超過每公升０．五五毫克，但認不得以此為唯一標準，尚須就行
    為人個別體質，及當時身體狀況而為判定是否屬前揭法條所規定之「不能安全駕
    駛」，並認被告當時酒後駕車自基隆市○○○○○道上國道中山高速公路後至汐
    止系統交流道匯入國道三號高速公路止，有約十公里之路程，且汐止系統交流道
    欲匯入國道三號高速公路之標誌、標線尚稱複雜，如稍有不注意，即可能走錯車
    道，駛往其他方向，暨被告於第六警察隊製作筆錄後，趁警員周大成幫其倒茶水
    疏未注意之時，自手銬掙脫逃走，並帶走放在值班台上對其不利之偵詢筆錄、錄
    音帶、酒精測定值紀錄表等證物等情觀之，顯見被告當時神智清楚，因而認被告
    當時尚未達「不能安全駕駛」之程度，固非無見。惟按酒精對人意識之影響，其
    狀有二，一為酒後對外在事物及其因果關聯之認識力，據此認識所為有關「是非
    對錯」之價值判斷力及依其判斷而設定應對模式之行為抉擇力，並無妨礙，僅於
    擇定應對模式後，因受酒精作用，對控制支配其外在行為、動作之及時性、敏捷
    度及穩定性受有影響，呈顯於外者，則為行動、反應較為遲緩、蹣跚，惟此時飲
    酒人所為之各項行為仍在其自由意識之決斷及控制之下，並非有所謂無法抑制之
    強迫行為或無意識舉措之出現。另一則為因酒精之深層作用，致對外在事理之認
    識及決斷力，較諸常人薄弱或顯然欠缺，於此情景，飲酒者或可謂處於精神耗弱
    或心神喪失之狀態。至酒精對人之意識究造成前述何者影響，因各人體質及酒精
    承受度有異，自屬不一而定，難以等量齊觀。進觀被告當時酒後雖能駕車自基隆
    市○○○○○道上國道中山高速公路後經由汐止系統交流道進入國道三號高速公
    路，並於第六警察隊製作筆錄後，趁警員周大成幫其倒茶水疏未注意之時，自手
    銬掙脫逃走，並帶走放在值班台上對其不利之偵詢筆錄、錄音帶、酒精測定值紀
錄表等證物等情，顯見被告當時酒後對外在事理之認識及決斷力，並未較諸常人
    薄弱或顯然欠缺，故被告當時之精神狀態應尚未達精神耗弱或心神喪失之程度。
    然如上所述，一般人酒後吐氣若達每公升０．五五毫克，肇事率為一般正常人之
    十倍，而被告當時酒後吐氣所含酒精成份達已高達每公升０‧六六毫克，顯已超
    過酒後吐氣已達每公升０．五五毫克之標準甚多，是縱被告之個人體質對酒精承
    受度較高，而尚能駕駛自基隆市○○○○○道上國道中山高速公路後經由汐止系
    統交流道進入國道三號高速公路，但其酒後吐氣所含酒精成份達既已高達每公升
    ０‧六六毫克，準此，自足以認定其會因受酒精作用，致對控制支配其外在行為
    、動作之及時性、敏捷度及穩定性受有影響致增加駕駛之肇事率，而對公眾產生
    抽象之危險。是被告當日酒後之狀態，堪認已達不能安全駕駛之程度。
  (六)綜右所述，被告前開所辯，顯係事後圖卸責之詞，不足採信。本件事證明確，被
    告犯行堪以認定，自應依法論科。
三、核被告所為，係犯刑法第一百六十一條第一項之脫逃罪、同法第一百三十八條之
    隱匿公務員職務上掌管之文書、物品罪及同法第一百八十五條之三之服用酒類致
    交通危險罪。被告所犯上開三罪間，犯意個別，犯罪構成要件互異，應分論併罰
    。原審就被告所犯脫逃罪暨隱匿公務員職務上掌管之文書、物品罪，適用上開法
    條，並審酌被告尚無不良素行，犯罪之動機、目的、手段、所生之危害，及犯後
    態度等一切情狀，各處有期徒刑四月，併分別諭知易科罰金折算標準，核無不當
    ，被告就此部分上訴，為無理由，應予駁回。另原審認被告未構成服用酒類致交
    通危險罪，尚有未合，檢察官就此部分上訴，為有理由，是原審判決就此部分暨
    定執行刑部分，應予撤銷。爰審酌被告罔顧公眾交通之安全，一時嗜酒，不知節
    制致過量，尚未發生實害及犯後之態度等一切情狀，量處有期徒刑三月，並諭知
    易科罰金折算標準。併就被告所犯上開三罪，定應執行有期徒刑九月，並諭知易
    科罰金折算標準。查被告前未曾受有期徒刑以上刑之宣告，此有台灣高等法院檢
    察署刑案紀錄簡覆表在卷可稽，被告經此教訓應知所警惕，當無再犯之虞，本院
    因認對其所宣告之刑以暫不執行為適當，爰併予宣告緩刑三年，以啟自新。
據上論斷，應依刑事訴訟法第三百六十九條第一項前段、第三百六十四條、第二百九
十九條第一項前段，刑法第一百三十八條、第一百六十一條第一項、第一百八十五條
之三、第五十一條第五款、第四十一條第一項、第二項、第七十四條第一款，罰金罰
鍰提高標準條例第一條前段、第二條，判決如主文。
本案經檢察官吳慎志到庭執行職務。
中    華    民    國      九十      年      十一      月      三十      日
                              臺灣高等法院刑事第二十四庭
                                  審判長法  官  陳  貽  男
                                        法  官  李  世  貴
                                        法  官  陳  憲  裕
右正本證明與原本無異。
如不服本判決應於收受送達後十日內向本院提出上訴書狀，其未敘述上訴之理由者並
得於提起上訴後十日內向本院補提理由書（均須按他造當事人之人數附繕本）。
                                        書記官  劉  育  妃
中    華    民    國      九十    年      十二      月       三         日
附錄本案論罪科刑法條全文：
刑法第一百三十八條：
毀棄、損壞或隱匿公務員職務上掌管或委託第三人掌管之文書、圖畫、物品、或致令
不堪用者，處五年以下有期徒刑。
刑法第一百六十一條：
依法逮捕、拘禁之人脫逃者，處一年以下有期徒刑。
損壞拘禁處所械具或以強暴、脅迫犯前項之罪者，處五年以下有期徒刑。
聚眾以強暴、脅迫犯第一項之罪者，在場助勢之人，處三年以上、十年以下有期徒刑
；首謀及下手實施強暴、脅迫者，處五年以上有期徒刑。
前三項之未遂犯罰之。
刑法第一百八十五條之三：
服用毒品、麻醉藥品、酒類或其他相類之物，不能安全駕駛動力交通工具而駕駛者，
處一年以下有期徒刑拘役或三萬元以下罰金。


司法院資訊處製作；財團法人民間司法改革基金會備份。
